臺灣臺中地方法院民事判決
110年度中簡字第1760號
原  告  蔡豐名
被  告  洪國現
上列當事人間給付工程款事件，本院於民國111年10月12日言詞
辯論終結，判決如下：
    主      文
被告應給付原告新臺幣211739元，及自民國111年1月20日起至清
償日止，按年息5%計算之利息。
原告其餘之訴及假執行之聲請均駁回
訴訟費用新臺幣2000元由被告負擔，餘由原告負擔。
本判決原告勝訴部分得假執行。
    事實及理由
壹、程序方面：
    訴狀送達後，原告不得將原訴變更或追加他訴，但擴張或  
    減縮應受判決事項之聲明者，不在此限，民事訴訟法第255 
     條第1項第3款定有明文。本件原告起訴時原請求被告應給 
     付新臺幣(下同)399600元及自民國109年7月15日起至清償
    日止，按年息5%計算之利息。嗣於111年1月5日具狀請求被
    告應給付404284元，及自該狀送達被告之翌日起至清償日止
    ，按年息5%計算之利息，核屬擴張應受判決事項之聲明，應
    予准許。
貳、實體方面：　　
一、原告主張：㈠被告以其開立之洪晴工業社名義，承攬嘉義竹
    崎軍營隔離病房工程(下稱嘉義隔離病房工程)，嗣於109年5
    月2日將嘉義隔離病房工程中新牆、新踢、新矽等工項(下稱
　　甲工程)分由原告施作，約定報酬為180704元，原告已於109
    年5月21日完工及驗收完畢，工程報酬為180704元，扣除被
    告代墊材料費16650元(AB膠2組7000元、450油漆1桶1450元
    、860油漆5桶5750元、白土5桶1350元、矽利康1箱1100元)
    及被告其他費用支出27100元(被告預支20000元、被告代墊
    阿峰薪水1100元、原告宿舍租金4000元、5月16日被告預支1
    000元、5月17被告預支1000元)後，被告尚有136984元未付
    。㈡被告以其洪晴企業社名義向長益友室內裝修股份有限公
    司(下稱長益友公司)承攬中國醫藥大學水湳校區教學研究大
    樓輕隔間牆工程(下稱水湳中國醫藥工程)，工程報酬由長益
    友公司扣除5％稅款後交予被告，被告再將水湳中國醫藥工程
    中之單層雙面9mm矽酸鈣板隔間牆(下種乙工程)交由原告施
    作，約定報酬為631300元，原告已於109年7月15日完工，扣
    除被告已支付336000元及點工之費用28000元，被告尚有267
    300元之報酬未給付。爰請求被告給付404284元，及自擴張
    訴之聲明狀送達翌日起至清償日止，按年息5%計算之利息，
    並陳明願供擔保，請准宣告假執行。
二、被告則以：㈠甲工程部分，原告施作新牆1055.5公尺，單價
    為每公尺150元，費用為158325元、新踢334公尺，每公尺40
    元，費用為13360元、門矽226.8公尺，每公尺36元，費用為
    8164.8元，合計共179850元。扣除被告代墊材料費用16650
    元（AB膠2組7000元、450油漆1桶1450元、860油漆5桶5750
    元、白土5桶1350元、矽利康1箱1100元）及被告預支及代墊
    薪水、租金費用72038元(被告預支20000元、被告代墊阿峰
    薪水1100元、原告宿舍租金4000元、5月16日被告預支1000
    元、5月17被告預支1000元、5％營業稅8993元、營造清潔費3
    5945元），再扣除施工費用中有10%兩造約定作為保固費用
    計17985元，被告尚應給付原告73177元（計算式：000000－0
    0000－00000－00005＝73177元）。㈡乙工程部分原告施作項目
    是上AB膠及補土，工程數量總計為6978.4平方公尺，兩造並
    同意以每平方公尺63元計算施工費用，總計為439639元，扣
    除被告代墊材料費用10160元、原告所承作樓層因施作不良
    或未確實施工由被告另外點工施作之費用90100元(負責就施
    作位置、情況負責舉牌拍照紀錄之點工人員17.5人 ，每人
    次費用1600元；負責進行改善缺失瑕疵之工人有27人次，每
    人次費用為2300元），及被告已給付原告336000元，再扣除
    110年8月進行初檢及110年9月進行複檢，因被檢驗出有多項
    缺失，被告分別於110年8月及110年9月點工進場施工改善，
    110年8月點工改善之費用為20000元，110年9月點工改善之
    費用為42500元，被告已不需給付原告任何費用。㈢兩造共同
    承包竹南(篤行)中科汙水廠、中科汙水廠刷鋅漆處理工程(
    下稱丙工程)，依約原告應給付被告548298元，惟原告僅給
    付被告16萬元，尚有388298元未付。㈣原告承攬臺中捷運公
    司崇德站工程(下稱丁工程)，要求被告派遣工人施工，被告
    就丁工程可請領點工資111550元、代墊施工耗材費9416元、
    油漆費用30236元，合計151202元，扣除原告已給付之69000
    元，尚有82202元未付，就上開原告積欠被告部分，爰主張
    抵銷等語置辯，請求駁回原告之訴。
三、按當事人主張有利於己之事實者，就其事實有舉證之責任，
　　民事訴訟法第277條前段定有明文。而請求履行債務之訴，
　　除被告自認原告所主張債權發生原因之事實外，應先由原告
　　就其主張此項事實，負舉證之責任，必須證明其為真實後，
　　被告於其抗辯事實，始應負證明之責任，此為舉證責任分擔
　　之原則(最高法院43年台上字第377號判例參照)。又民事訴
    訟法第400條第2項對經裁判之抵銷數額，復明定有既判力，
    則主張抵銷之當事人就其主張抵銷之債權及數額確實存在之
    事實自負有舉證責任(最高法院88年度台上字第3398號民事
    裁判參照)。經查，
　㈠原告主張甲工程報酬為180700元之事實，業據被告所否認，
　　依上開說明，應由原告就此事實負舉證之責任。對此，原告
　　固提出工程施作數量表1紙為證，上開證據為原告片面提出
　　之私文書，其上並無被告簽名，自難以上開工程施作數量，
　　遽認甲工程報酬為180700元之事實。惟被告於110年7月21日
　　本院言詞辯論時自認甲工程款報酬為179850元，應認甲工程
　　報酬為179850元。被告雖抗辯原告應支付5％營業稅8993元
　　、營造清潔費35945元，及施工費用中有10%兩造約定作為保
　　固費用計17985元，惟為原告所否認，依上開說明，應由被
　　告就此事實負舉證之責任。對此，被告固提出甲工程明細、
 　　LINE等件為證，惟上開證據同為被告片面提出之私文書，
　　其上並無原告簽名，自難以上開證據，遽認原告應支付5％
　　營業稅8993元、營造清潔費35945元，及施工費用中有10%兩
　　造約定作為保固費用計17985元。從而，甲工程原告報酬為1
　　79850元，扣除原告自認被告代墊材料費16650元及被告其他
　　費用支出27100元後，原告可請求被告給付136100元（計算
　　式：179850元－16650元－27100元＝136100元）。
  ㈡原告主張乙工程報酬為631300元之事實，業據被告所否認，
　　依上開說明，應由原告就此事實負舉證之責任。對此，原告
　　固提出數量統計總表1紙為證，惟上開證據為原告片面提出
    之私文書，其上並無被告簽名，自難以上開數量統計總表，
　　遽認乙工程報酬為631300元之事實。惟被告於110年7月21日
    本院言詞辯論時自認乙工程款報酬為439639元，應認乙工程
　　報酬為439639元。被告雖抗辯應扣除被告代墊材料費用1016
    0元、原告所承作樓層因施作不良或未確實施工由被告另外
    點工施作之費用90100元(負責就施作位置、情況負責舉牌拍
    照紀錄之點工人員17.5人 ，每人次費用1600元；負責進行
    改善缺失瑕疵之工人有27人次，每人次費用為2300元），及
    被告已給付原告336000元，再扣除110年8月進行初檢及110
    年9月進行複檢，因被檢驗出有多項缺失，被告分別於110年
    8月及110年9月點工進場施工改善，110年8月點工改善之費
    用為20000元，110年9月點工改善之費用為42500元，惟為原
    告所否認，依上開說明，應由被告就此事實負舉證之責任。
    對此，被告固提出LINE紀錄、臺中市水湳中醫丰名樓層未施
    作代修繕費用明細及相關照片、臺中水湳中醫A2棟8月初驗
    缺失及9月複驗缺失之改善工時明細表及相關照片等件為證
　　，惟上開證據，亦為被告片面提出之私文書，其上並無原告
    簽名，自難以上開證據，遽認被告可扣除該等款項。從而，
    乙工程原告報酬為439639元，扣除原告自認被告已支付3360
    00元及點工之費用28000元，原告可請求被告給付75639元（
    計算式：439639元－336000元－28000元＝75639元)。
　㈢被告抗辯原告積欠丙工程款388298元、丁工程款82202元未付
    之事實，固據其提出丙、丁工程相關證據為證，惟依原告提
    出之本院110年度中建簡字第23號民事判決所示，被告請求
    原告給付上開丙、丁工程款，業經本院駁回，是被告抗辯 
    對原告有丙工程款388298元、丁工程款82202元可以抵銷云
    云，不足採信。
四、綜上所述，被告應給付原告甲工程款136100元、乙工程款75
    639元，合計211739元(計算式：136100元＋75639元＝211739
    元)，及自擴張訴之聲明狀送達翌日即111年1月20日起至清
    償日止，按年息5%計算利息之範圍內，洵屬正當，應予准許
    。逾此範圍之請求，於法無據，其假執行之聲請亦失所據，
    應併予駁回。
五、本件原告勝訴部分，係適用簡易程序所為被告敗訴之判決，
　　應依職權宣告假執行。 
六、訴訟費用負擔之依據：民事訴訟法第79條。
中　　華　　民　　國　　111 　年　　11　　月　　30　　日
                  臺中簡易庭  法  官  劉正中
以上正本係照原本作成。
如不服本判決，應於判決送達後20日內，向本院提出上訴狀並應
記載上訴理由，如於本判決宣示後送達前提起上訴者，應於判決
送達後20日）內補提上訴理由書（須附繕本）。如委任律師提起
上訴者，應一併繳納上訴審裁判費。
中　　華　　民　　國　　111 　年　　11　　月　　30　　日
                              書記官  江婉君